臺灣彰化地方法院刑事判決
110年度交訴字第133號
公  訴  人  臺灣彰化地方檢察署檢察官 
被      告  李宜諺


選任辯護人  鄭又瑋律師
上列被告因過失致死案件，經檢察官提起公訴（110年度調偵字
第537號），本院判決如下：
    主    文
李宜諺駕駛動力交通工具，吐氣所含酒精濃度達每公升零點二五
毫克以上，因而致人於死，處有期徒刑貳年。緩刑伍年，並應向
指定之政府機關、政府機構、行政法人、社區或其他符合公益目
的之機構或團體，提供貳佰肆拾小時之義務勞務，及應參加法治
教育伍場次，另應於本判決確定之日起參年內，向公庫支付新臺
幣拾萬元。緩刑期間付保護管束。
    犯罪事實
一、李宜諺於民國110年3月14日23時許起至翌日（15日）凌晨2
    時許止，在臺中市西屯區青海路某夜店飲用含有威士忌、伏
    特加之調酒若干後，已因酒精之作用，導致其注意、判斷及
    反應能力降低，且已達不能安全駕駛動力交通工具之程度，
    竟仍基於酒後駕駛動力交通工具之犯意，於15日凌晨4時許
    ，駕駛車牌號碼000─7138號自小客車欲返回其位於彰化縣○○
    鄉○○路00○0號之居所。另謝春連（另經臺灣彰化地方檢察署
    【下稱彰化地檢署】檢察官為緩起訴處分確定）於同日凌晨
    4時33分許，駕駛車牌號碼000─0161號自小貨車，沿彰化縣○
    ○鄉○○路000○00號民宅對面之無名巷道由西往東方向行駛，
    途經該巷道與山腳路之交岔路口欲左轉彎時，本應注意汽車
    行至無號誌之交岔路口，應減速慢行，作隨時停車之準備，
    且左轉彎車應讓直行車先行，而依當時天候晴、夜間有照明
    、路面乾燥、無缺陷、無障礙物且視距良好等情形，客觀上
    並無不能注意之情事，竟疏未暫停讓左方車先行而貿然左轉
    彎，適廖承瑀騎乘車牌號碼000─5997號普通重型機車，沿山
    腳路由北往南方向行至上開交岔路口時，亦未減速慢行，作
    隨時停車之準備，致謝春連見狀後煞避不及，其所駕駛貨車
    之左側車身不慎與廖承瑀所騎乘機車之前車頭發生碰撞，廖
    承瑀因撞擊力道過大而跌落在山腳路車道中間，謝春連見狀
    立即下車查看，見廖承瑀躺在地上呻吟且尚有意識，便撥打
    電話報警並聯絡救護車。約1分多鐘後，李宜諺駕駛前揭車
    輛沿山腳路由北往南方向行駛，途經上開交岔口路時，本應
    注意行駛該路段之行車速限為每小時40公里，且應注意車前
    狀況並隨時採取必要之安全措施，依當時相同之狀況，客觀
    上並無不能注意之情事，竟超速以時速60至70公里駕駛，且
    因酒後注意力及反應力降低，未能及時發現前方已有事故發
    生，而閃避不及，直接輾壓過前方倒於車道中間之廖承瑀，
    造成廖承瑀受有顏面、胸、腹大面積擦挫傷併多處骨折、疑
    合併顱內出血、血胸、血腹等傷害，雖經送醫，仍於到院前
    之同日上午5時9分許，因頭胸腔等處之鈍力性外傷導致中樞
    神經休克及心因性休克而不治死亡，另警方據報到場處理時
    ，即於同日上午5時47分對李宜諺施以吐氣所含酒精濃度測
    試，結果達每公升0.40毫克，因而循線查悉上情。
二、案經廖承瑀之母曹瑜珊訴由彰化縣警察局員林分局報告彰化
    地檢署檢察官偵查起訴。
    理    由
一、證據能力之認定
　　本判決以下所引用被告以外之人於審判外之陳述，被告李宜
    諺及其辯護人均同意有證據能力（見本院卷第46頁），檢察
    官於本院言詞辯論終結前亦未聲明異議，本院審酌其作成之
    情況並無違法或不當之瑕疵，且與待證事實具有關聯性，認
    為以之作為證據應屬適當，依刑事訴訟法第159 條之5規定
    ，均具有證據能力。其餘認定本案犯罪事實之非供述證據，
    查無違反法定程序取得之情，亦具證據能力，且均經本院審
    理時依法踐行調查證據之程序，自得作為本案認定之用。
二、認定犯罪事實所憑之證據及理由
  ㈠訊據被告對於上開犯罪事實於警詢、偵訊及本院準備程序及
    審理時均坦承不諱，核與證人黃子益、曹嘉琪、陳○宣於警
    詢之證述、證人曹嘉琪、證人即同案被告謝春連於警詢、偵
    訊之證述大致相符，並有彰化縣警察局員林分局處理相驗案
    件初步調查報告暨報驗書、刑案現場勘察報告及所附現場影
    像、彰化縣警察局交通警察隊員林分隊廖承瑀交通事故死亡
    案相驗報告書、處理死亡交通事故蒐證報告表、道路交通事
    故調查報告表㈠、㈡-1、道路交通事故現場圖、車輛照片、現
    場照片、彰化縣警察局道路交通事故當事人酒精測定紀錄表
    （李宜諺）、呼氣酒精測試器檢定合格證書、證號查詢機車
    駕駛人、證號查詢汽車駕駛人、車號查詢機車車籍、車號查
    詢汽車車籍、法醫參考病歷資料（彰化基督教醫療財團法人
    員林基督教醫院）、彰化縣警察局舉發違反道路交通管理事
    件通知單、彰化地檢署相驗筆錄、解剖筆錄、相驗屍體證明
    書、檢驗報告書、複驗、解剖屍體委託單、現場照片（白晝
    ）、救護車行車紀錄器照片、民宅監視器照片、李宜諺比對
    照片、彰化縣警察局員林分局110年3月30日員警分偵字第11
    00009592號函暨所附彰化縣消防局救護紀錄表、法務部法醫
    研究所110年5月17日法醫理字第11000024360號函暨法務部
    法醫研究所解剖報告書暨鑑定報告書、110年7月8日法醫理
    字第11000036840號函、彰化縣警察局110年5月6日彰警鑑字
    第1100034631號函、内政部警政署刑事警察局110年5月2日
    刑生字第1100031892號鑑定書、刑事案件證物採驗紀錄表等
    在卷可佐，足認被告上開自白與事實相符，可堪信為真實。
　㈡按行車速度，依速限標誌或標線之規定。又汽車駕駛人有飲
    用酒類或其他類似物後其吐氣所含酒精濃度達每公升0.15毫
    克或血液中酒精濃度達百分之0.03以上之情形者，不得駕車
    ，道路交通安全規則第93條第1項、94條第3項分別定有明文
    。經查，被告考領有汽車執照，有公路監理電子閘門之證號
    查詢汽車駕駛人資料在卷足憑（見相卷第126頁），故其對
    上開規定當知之甚詳。又被告自承在夜店飲用含有威士忌、
    伏特加之調酒後駕車上路，且於車禍後，經測得其吐氣中酒
    精濃度為每公升0.40毫克等情，已認定如前，足認被告於駕
    車時之吐氣酒精濃度，已達法定不能安全駕駛標準之每公升
    0.15毫克以上。另依據證人謝春連、曹嘉琪、陳○宣等人之
    證述可知，被告駕車撞擊被害人前，因證人謝春連甫與被害
    人發生車禍事故，故案發當時雖為凌晨，然現場有至少3至4
    人協助報警或在現場查看，且證人即被告駕駛車輛之乘客黃
    子益亦證稱：在事故地點前20至30公尺，其有看到其等行駛
    的車道上，有3至4人及1個人影在地上等語（見相卷第172頁
    ），是以依當時環境，被告如有充分注意車前狀況，自可以
    發現前方已倒在地上之被害人，但被告卻以時速60至70公里
    超速行駛，並無減速之跡象，而直接撞擊倒地之被害人，顯
    見被告已因酒精作用致感官注意力、反應力減低，而違反「
    飲用酒類後其吐氣所含酒精濃度達每公升0.15毫克以上者，
    不得駕車」、「行車速度，依速限標誌或標線之規定」之注
    意義務，是被告之過失行為甚明。又依現場證人之證述及採
    證照片等可知，被害人於頭戴安全帽之情況下發生第1次車
    禍倒地後，仍有呻吟及肢體動作，於自行脫去安全帽後，始
    遭被告駕駛車輛輾過。而被害人致死傷害為頭部及胸部，其
    顏面部有明顯平行擦挫傷，推論與路面滑行或汽車輾壓相關
    ，胸腔有多處骨折，與汽車輾過相吻合，被害人有顱底骨折
    ，表示頭部腦傷嚴重，無法於碰撞後仍有意識及肢體活動，
    故研判嚴重腦部外傷是發生在第2次汽車碰撞時，其傷害能
    單獨致死，且係當場致死，有法務部法醫研究所110年7月8
    日法醫理字第11000036840號函可佐，是被告之過失行為與
    被害人之死亡結果間，具有相當因果關係，應屬明確。
　㈢又按加重結果犯，必須該故意行為隱藏特有之危險，因而產
    生死亡之結果，兩者間有相當因果關係，且該加重結果客觀
    上可能預見，行為人主觀上有注意之義務能預見而未預見，
    亦即就加重結果之發生有過失，方能構成。經查，一般人於
    飲用酒類後，其感官注意力、駕駛控制技巧及反應能力，因
    受酒精作用影響，通常係呈不能安全駕駛動力交通工具之狀
    態，故一般人在客觀上已能預見飲酒後駕車於道路上，若稍
    有不慎，極易導致車禍事故之發生，並因此危及自身、乘客
    及其他用路人之身體、生命安全，造成受傷或死亡之結果，
    此經政府與媒體一再宣導、報導，應屬眾所週知之事實。據
    此，被告主觀上雖未預見前揭致被害人死亡之結果，然被告
    為具有正常智識之成年人，於飲用酒類後行車之途中，因酒
    精作用致其感官注意力、反應力均降低，疏未注意車前狀況
    而肇事，導致被害人死亡，則被告在客觀上應可預見其行為
    致其他用路人死亡之結果，自應對被害人死亡之加重結果負
    責。
　㈣本案車禍肇事原因，經送請交通部公路總局臺中區監理所彰
    化縣區車輛行車事故鑑定委員會鑑定，結果認為：一、被告
    酒精濃度過量駕駛自用小客車，夜晚超速行駛，且未注意車
    前狀況，輾壓及前一事故倒在車道之被害人，為肇事原因。
    二、謝春連駕駛自用小貨車，夜晚發生肇事後未於事故現場
    擺放警告設施，致生二次事故，為肇事次因。三、被害人駕
    駛普通重型機車，無肇事因素等情，有交通部公路總局臺中
    區監理所110年7月26日彰鑑字第1100127607號函暨鑑定意見
    書，亦同此認定。
　㈤綜上所述，本案事證明確，被告犯行可以認定，應予論罪科
    刑。
三、論罪科刑
  ㈠按行為後法律有變更者，適用行為時之法律，但行為後之法
    律有利於行為人者，適用最有利之法律，刑法第2條第1項定
    有明文。被告行為後，刑法第185條之3於111年1月28日業經
    修正公布，修正後同條第2項前段增訂「得併科罰金二百萬
    元以下罰金」之規定。是以經比較新舊法結果，修正後規定
    並未有利於行為人，自應適用被告行為時法即修正前刑法第
    185條之3第2項前段之規定。
  ㈡按刑法第185條之3第2項加重結果犯之立法，係為期有效遏阻
    酒駕行為，維護民眾生命、身體及財產安全，並考量酒後駕
    車足以造成注意能力減低，提高重大違反交通規則之可能，
    行為人對此危險性應有認識，卻輕忽危險駕駛可能造成死傷
    結果而仍為危險駕駛行為，嚴重危及他人生命、身體法益，
    原依數罪併罰處理之結果，似不足以彰顯酒駕肇事致人於死
    或重傷之惡性，而增訂此條項加重結果犯之規定，有該條項
    之立法理由足參。可見立法者乃有意將酒後駕車肇事致人於
    死或重傷之處罰，以刑法第185條之3第2項之規定，取代同
    條第1項與同法第276條或第284條之併合處罰。故於此情形
    ，自應依法條競合優先適用刑法第185條之3第2項之規定處
    斷。是核被告所為，係犯修正前刑法第185條之3第2項前段
    之吐氣所含酒精濃度達每公升0.25毫克以上而駕駛動力交通
    工具，因而致人於死罪。
  ㈢又道路交通管理處罰條例第86條第1項固規定：「汽車駕駛人
    ，無駕駛執照駕車、酒醉駕車、吸食毒品或迷幻藥駕車、行
    駛人行道或行經行人穿越道不依規定讓行人優先通行，因而
    致人受傷或死亡，依法應負刑事責任者，加重其刑至2分之1
    。」，惟修正前刑法第185條之3第2項前段之罪，係將酒醉
    駕車不能安全駕駛之加重條件，以加重結果犯之立法方式，
    將原應分別處罰之不能安全駕駛罪與過失致人於死罪結合為
    一罪，已如上述，則其實質上既已將酒醉駕車之加重條件予
    以評價而加重其刑，酒醉駕車之因素自不應再予加重，始與
    刑罰禁止雙重評價之法律適用原則，不生違背。準此，本件
    自毋庸再依上揭道路交通管理處罰條例第86條第1項之規定
    加重被告之刑，附此敘明。
  ㈣被告於事故發生後，在有偵查犯罪職權之機關或公務員發覺
    其犯行前，即主動向據報到場處理之警員承認其為肇事人等
    情，有彰化縣警察局道路交通事故肇事人自首情形紀錄表可
    佐（見相卷第119頁），堪認被告上開主動陳述犯罪事實、
    進而接受裁判之行為，合於自首之要件，爰依刑法第62條前
    段之規定，減輕其刑。
  ㈤爰以行為人責任為基礎，審酌酒後駕車之行為，對自己及其
    他不特定人之生命、身體及財產皆具高度危險，且不得酒駕
    之觀念業經政府大力宣導多年，並透過學校教育及各類媒體
    傳達各界周知，可認被告對酒駕之風險與危害當已有相當程
    度之認識。詎被告於案發前明知將在夜店飲酒，仍駕車出門
    ，並於飲用酒類仍駕車上路，經警實施酒測時，吐氣所含酒
    精濃度達每公升0.40毫克，罔顧公眾往來之交通安全，更輕
    忽對他人及自身可能肇生之損害，且被告本件酒後駕駛車輛
    之行為，已因其酒醉狀態及超速行為，造成本件事故之發生
    ，並肇致被害人死亡之結果，對於被害人家屬造成難以彌補
    之傷痛，所為殊值非難；惟念其犯後坦承犯行之態度，與告
    訴人以新臺幣（下同）200萬元為條件達成調解，並已全部
    賠償完畢等情，有彰化縣員林市調解委員會110年民調字第2
    09號調解書及匯款單等在卷可憑（見調偵卷第5頁、本院卷
    第51至53頁），暨酌以本件事故之發生，乃肇因於同案被告
    謝春連與被害人間之前次車禍，謝春連未能及時擺放警告標
    誌，被告始因酒駕及超速撞擊原已倒在車道上之被害人，被
    告及謝春連對於本案事故之發生均有過失之犯罪情節，兼衡
    被告於本院審理時自陳所受教育程度為大學畢業，剛考上碩
    士班，目前沒有在工作，未婚無子，與父母、姊同住（見本
    院卷第77頁）等一切情狀，量處如主文所示之刑，以示懲儆
    。
四、被告未曾因故意犯罪受有期徒刑以上刑之宣告，此有臺灣高
    等法院被告前案紀錄表在卷足憑，其因一時失慮，致罹刑典
    ，且始終坦承犯行，並已與被害人家屬達成和解，亦已如數
    賠償被害人家屬，已如前述，顯有悔意，而告訴人表示願意
    原諒被告，被告還年輕，請法官輕判，給被告一個機會等情
    ，有被害人意見調查表可佐，另審酌被告前無任何犯罪前科
    之紀錄，足見其平常尚均能遵守法律規範等情，信被告經此
    刑之宣告後，應知警惕而無再犯之虞。因認前開對被告所宣
    告之刑，以暫不執行為當，爰依刑法第74條第1項第1款之規
    定，宣告緩刑5年，以啟自新。再斟酌被告明知酒駕肇事對
    用路人之危害甚大，仍執意投機駕車上路且超速行駛，凸顯
    其法紀觀念，仍有所欠缺，是依同條第2項第4款之規定，命
    被告應向公庫支付10萬元，以修復其犯行對法秩序之破壞，
    並使其能戒慎行為預防再犯。又緩刑期內，為使其知法守法
    ，謹言慎行，並衡酌其本案犯罪態樣、所生危害等情，且為
    導正其行為與法治之觀念，爰依刑法第74條第2項第5款之規
    定，宣告被告應於緩刑期間內，向指定之政府機關、政府機
    構、行政法人、社區或其他符合公益目的之機構或團體，提
    供240小時之義務勞務。復為免被告再次出於僥倖心態而破
    壞法秩序，危害社會交通用路人，以使其於緩刑期間確實遵
    守法律規範，避免再犯，爰依刑法第74條第2項第8款，諭知
    於緩刑期間，應接受法治教育5場次。併依刑法第93條第1項
    第2款之規定，宣告被告應於緩刑期間付保護管束，期能使
    被告於義務勞務、法治教育過程及保護管束期間，確切明瞭
    其行為所造成之損害，並培養正確法治觀念。另依刑法第75
    條之1第1項第4款規定，違反上開負擔情節重大，足認原宣
    告之緩刑難收其預期效果，而有執行刑罰之必要者，得撤銷
    緩刑之宣告，附此敘明。
據上論斷，應依刑事訴訟法第299條第1項前段，判決如主文。
本案經檢察官蔡勝浩提起公訴，檢察官吳皓偉到庭執行職務。
中　　華　　民　　國　　111 　年　　4 　　月　　7 　　日
                  刑事第六庭  審判長法  官  吳永梁
                                    法  官  張琇涵
                                    法  官  范馨元
以上正本證明與原本無異。
如不服本判決應於收受判決後20日內向本院提出上訴書狀，並應
敘述具體理由。其未敘述上訴理由者，應於上訴期間屆滿後20日
內向本院補提理由書(均須按他造當事人之人數附繕本)「切勿逕
送上級法院」。
告訴人或被害人對於判決如有不服具備理由請求檢察官上訴者，
其上訴期間之計算係以檢察官收受判決正本之日期為準。
中　　華　　民　　國　　111 　年　　4 　　月　　7　　日
                                    書記官  許原嘉
附錄論罪科刑法條：
修正前中華民國刑法第185條之3
駕駛動力交通工具而有下列情形之一者，處2年以下有期徒刑，
得併科20萬元以下罰金：
一、吐氣所含酒精濃度達每公升0.25毫克或血液中酒精濃度達百
    分之零點零五以上。
二、有前款以外之其他情事足認服用酒類或其他相類之物，致不
    能安全駕駛。
三、服用毒品、麻醉藥品或其他相類之物，致不能安全駕駛。
因而致人於死者，處3年以上10年以下有期徒刑；致重傷者，處1
年以上7年以下有期徒刑。
曾犯本條或陸海空軍刑法第54條之罪，經有罪判決確定或經緩起
訴處分確定，於5年內再犯第1項之罪因而致人於死者，處無期徒
刑或5年以上有期徒刑；致重傷者，處3年以上10年以下有期徒刑
。